最高法院民事裁定　　　　　　一○○年度台聲字第一一五六號
聲　請　人　郭麗香
上列聲請人因與光洲建設股份有限公司間請求返還價金聲請法官
、書記官避事件，對於中華民國一○○年七月二十一日本院裁
定（一○○年度台抗字第五八六號），聲請再審，本院裁定如下
：
    主  文
聲請駁回。
聲請訴訟費用由聲請人負擔。
    理  由
本件聲請人對於本院一○○年度台抗字第五八六號確定裁定（下
稱原確定裁定），主張有民事訴訟法第四百九十六條第一項第一
款、第四款、第七款、第九款再審事由，對之聲請再審，係以：
原確定裁定未審酌伊係依民事訴訟法第三百六十一條規定提出保
全證據聲請，非援用同法第三百六十八條；且未就伊指摘錄音光
碟遭消音、變更設計圖說文件核發過程有異等事實為調查，顯見
參與裁判之法官、書記官違背職務犯刑事上之罪，為判決基礎之
證物係偽造、變造，而有民事訴訟法第四百九十六條第一項第一
款、第七款、第九款之再審事由。又原確定裁定之承審法官林大
洋亦承審同件返還價金事件之停止訴訟程序裁定（一○○年度台
抗字第五○○號）及保全證據聲請裁定，顯有民事訴訟法第四百
九十六條第一項第四款規定之再審事由云云，為其論據。
按裁定已經確定，依民事訴訟法第五百零七條規定，如有同法第
四百九十六條第一項情形者，固得準用再審程序之規定聲請再審
，然民事訴訟法第四百九十六條第一項第一款所謂適用法規顯有
錯誤，係指確定裁判所適用之法規，顯不合法律規定，或與司法
院現尚有效及大法官會議之解釋，或本院現尚有效之判例顯有違
反，或消極的不適用法規，顯然影響裁判者而言，並不包括判決
理由矛盾、理由不備、取捨證據及認定事實錯誤之情形在內。而
民事訴訟法第一項第七款、第九款規定「參與裁判之法官關於該
訴訟違背職務犯刑事上之罪」、「為判決基礎之證物係偽造或變
造」情形，依同條第二項規定，以宣告有罪之判決已確定，或因
證據不足以外之理由，而不能為有罪之確定判決者，始得聲請再
審。另法官曾參與該訴訟事件之前審裁判或仲裁者，應自行迴避
，民事訴訟法第三十二條第七款雖定有明文。但所謂法官參與前
審裁判，係指法官就同一事件已參與下級審之裁判者，嗣後不得
再參與上級審之裁判而言。查本件聲請人於前程序對台灣高等法
院高雄分院所為駁回其聲請法官、書記官迴避之裁定提起抗告，
原確定裁定以：聲請人之保全證據聲請，業經原法院裁定駁回及
本院裁定駁回其抗告確定，該事件之再審聲請，亦經最高法院裁
定駁回，並無聲請人所指法官、書記官竄改法條情事。證物是否
偽造及訟爭建物是否按圖說施工，法官本得依其職權予以調查審
認，聲請人不得以法官未依其聲明方式為調查，即謂法官、書記
官有偏頗之虞。聲請人未提出證據釋明受命法官、書記官有應迴
避之事由，自不得聲請法官、書記官迴避，因認其抗告無理由而
裁定駁回。經核並無民事訴訟法第四百九十六條第一項第一款、
第七款、第九款情形。且原確定裁定承審法官未曾參與該聲請迴
避事件之下級審裁判，亦無聲請人所指民事訴訟法第四百九十六
條第一項第四款情事。聲請人對之聲請再審，非有理由，應予駁
回。
據上論結，本件聲請為無理由。依民事訴訟法第九十五條、第七
十八條，裁定如主文。
中    華    民    國  一○○  年   十一   月  二十四  日
                      最高法院民事第四庭
                          審判長法官  劉  福  來  
                                法官  陳  重  瑜  
                                法官  盧  彥  如  
                                法官  吳  麗  女  
                                法官  鄭  雅  萍  
本件正本證明與原本無異
                                      書  記  官  
中    華    民    國  一○○  年   十二   月    六    日
                                                      v